【裁判字號】    98,金重易,6
【裁判日期】    981204
【裁判案由】    詐欺
【裁判全文】
臺灣臺北地方法院刑事判決             98年度金重易字第6號
    公  訴  人  臺灣臺北地方法院檢察署檢察官
    被      告  丁○○
    選任辯護人  潘東翰律師
    被      告  壬○○
    選任辯護人  周欣穎律師
                蕭嘉甫律師
上開被告因詐欺案件，經檢察官提起公訴（九十七年度偵字第五
六四一號、九十八年度偵字第七五六七號），本院判決如下：
    主  文
丁○○意圖為自己不法之所有，以詐術使人將本人之物交付，處
有期徒刑貳年；其餘被訴部分無罪。
壬○○無罪。
    事  實
一、丁○○與甲○○、己○、丑○○、賴建良於民國九十四年間
    輾轉得知莊德榜、莊德標、莊德絮、莊婉婉、莊燕燕、莊真
    真、莊茵茵及蔡麗珠（下稱莊氏家族）有意出售門牌號碼為
    臺北市○○街一八號三樓至一○樓、一八之一號三樓至一○
    樓之建物（坐落臺北市○○區○○段一小段一五一地號土地
    ，下稱系爭甲房地）與許明山，而甲○○前於九十三年間業
    已買下門牌號碼臺北市○○街一八號（即一樓）、一八號二
    樓、一八之一號二樓之建物（坐落臺北市○○區○○段一小
    段一五一地號土地，其中一八號登記在甲○○名下；一八號
    二樓、一八之一號二樓登記在允大水電工程股份有限公司員
    工賴建良名下，下稱系爭乙房地），若能整併全棟建物（即
    系爭甲房地及系爭乙房地）之所有權與建商合建，將可獲利
    豐沛，丁○○等五人遂陸續達成合作協議（下稱系爭協議）
    ，約定由己○、丑○○出面與莊氏家族及許明山洽談更換買
    家之事宜，己○、丑○○、賴建良各出資新臺幣（下同）二
    百萬元、二百萬元、一百萬元（其中丑○○出資之二百萬元
    及己○出資之一百萬元於簽訂更換買家契約後交付許明山充
    作定金，而於以系爭甲房地向銀行貸得款項之前，己○、賴
    建良又分別交付現金一百萬元與甲○○充作出資），丁○○
    、甲○○則負責出資其他所需款項及後續與建商洽談合建事
    宜，待與建商完成合建後，己○、丑○○、賴建良各分得約
    四十坪之建物一戶及停車位一個，其餘利潤則由丁○○及甲○○分得，而己○、丑○○與莊氏家族、許明山洽談達成協
    議由甲○○經營之允大水電工程股份有限公司（登記負責人
    為甲○○之父親王春雄，下稱允大公司）接替許明山買下系
    爭甲房地，並於九十四年三月三日簽訂三方契約，約定允大
    公司需各支付莊氏家族、許明山一億二千二百萬元（簽約款
    一千三百四十萬元，由允大公司開立發票日均為九十四年三
    月十五日、票面金額分別為一千萬、三百四十萬元之支票，
    尾款一億零八百六十萬以系爭甲房地向銀行貸得款項支付）
    、一千二百萬元（莊氏家族代理人戊○○可分得四百三十八
    萬元、許明山可分得七百六十八萬元，支付方式由允大公司
    於簽約當天交付己○、丑○○所支出之三百萬元與許明山充
    作定金，並由允大公司開立發票日為九十四年六月三十日、
    票面金額為一千二百萬元之支票與見證人陳文松律師保管，
    待允大公司辦妥銀行貸款再交付差額現金與陳文松律師換回
    支票），但簽訂上開三方契約後，丁○○未依約提出任何資
    金而遭甲○○排除於系爭協議之外，其餘價款則由甲○○以
    交付發票人聯廷科技有限公司（登記負責人為賴建良，實際
    經營人則為甲○○，下稱聯廷公司）、發票日九十四年三月
    三十日、票面金額八百五十萬元之支票委由丁○○向壬○○
    調得之八百萬元、己○及賴建良各交付之現金一百萬元、以
    系爭甲房地向銀行貸得之款項及自行籌得之款項支付，系爭
    甲房地即於九十四年五月九日、同年六月九日陸續自莊氏家
    族名下移轉登記至甲○○所指定之允大公司員工及親友名下
    （其中一八號三樓、一八之一號三樓登記在林炳輝名下；一
    八號四樓、一八之一號四樓登記在賴建良名下；一八號五樓
    、一八之一號五樓登記在賴成城名下；一八號六樓、一八之
    一號六樓登記在陳愛惠名下；一八號七樓、一八之一號七樓
    登記在王春雄名下；一八號八樓、一八之一號八樓登記在癸○○名下；一八號九樓、一八之一號九樓登記在辛○○名下
    ；一八號一○樓、一八之一號一○樓登記在丑○○之女友丙○○名下，而登記在賴建良名下部分代表賴建良、己○出資
    部分、登記在丙○○名下部分代表丑○○出資部分，其餘則
    均代表甲○○出資部分），並以系爭甲房地向銀行貸得款項
    ，貸得款項支付價款後之餘款由甲○○取得。
二、迄於九十四年六、七月間，甲○○所經營之允大公司及聯廷
    公司即將發生週轉不靈之情況，為免拖累系爭協議之執行，
    甲○○即在己○、丑○○建議之下尋求丁○○之協助，甲○○並表示願意提出系爭乙房地供轉增貸款以支付相關貸款利
    息及繼續執行系爭協議所需費用，丁○○明知其並未就系爭
    協議提出任何資金、系爭協議之目的係為與其他建商合建而
    非賣斷，且己○、丑○○、賴建良因出資而可各分得四十坪
    建物一戶及停車位一個，竟基於意圖為自己不法所有之犯意
    ，假意應允接下繼續執行系爭協議之工作，並佯稱：若欲尋
    求合建機會，需交付系爭甲房地、系爭乙房地過戶資料，並
    辦理過戶整合，始能取信建商云云，使甲○○、丑○○陷於
    錯誤而陸續交付所保管之系爭甲房地、系爭乙房地之所有權
    狀及相關過戶資料（丑○○最後於九十五年九月間提供其女
    友丙○○部分之相關過戶資料），丁○○先於九十四年七月
    七日，將系爭乙房地及系爭甲房地中之四樓、七樓部分過戶
    至其指定之不知情人頭蔡茂哲、壬○○、陳華士名下（系爭
    乙房地之一樓登記在蔡茂哲名下；系爭乙房地之二樓、系爭
    甲房地四樓登記在壬○○名下；系爭甲房地之七樓登記在陳
    華士名下），再以系爭乙房地向銀行轉增貸得款項（系爭乙
    房地一樓向安泰銀行和平分行貸得四千三百萬元、系爭乙房
    地二樓向臺北國際商銀士東分行貸得二千二百萬元，償還甲○○之前向銀行貸款本金利息合計四千七百一十六萬九千二
    百八十六元及系爭乙房地之其他抵押權人張合心七百二十萬
    元、宏嘉達實業股份有限公司三百六十萬元、陳嘉容三百六
    十萬元，尚餘三百四十三萬零七百十四元），並於九十五年
    初經不知情之代書乙○○介紹與不知情之庚○○洽談買斷或
    整修事宜，取得庚○○交付簽約款二百五十萬元，嗣因庚○○未依約繼續支付系爭甲房地、系爭乙房地之貸款利息，丁○○遂於九十五年五月初改與不知情子○○洽商賣斷事宜，
    於九十五年九月七日以不知情之壬○○名義與子○○指定之
    人黃東興簽訂契約，就系爭甲房地、系爭乙房地部分達成總
    價二億六千萬元之買賣協議，扣除子○○自九十五年五月起
    代為墊付之銀行利息、稅金、雜支、代償銀行貸款等款項，
    丁○○取得約一千五百萬元，並於九十五年十月二十五日、
    九十六年三月十三日、同年月十四日、同年月二十二日將系
    爭甲房地、系爭乙房地陸續過戶至子○○指定之人，嗣丙○○因系爭協議執行狀況不明而查詢過戶登記資料，始知被騙
    並具狀提出告訴。
三、案經丙○○訴請臺灣臺北地方法院檢察署檢察官偵查起訴。
    理  由
壹、有罪部分：
一、訊據被告丁○○固坦稱系爭乙房地係由甲○○於九十三年間
    買下，而登記在甲○○、賴建良名下，另甲○○所經營之允
    大公司於上開時間接替原買主許明山向莊氏家族買下系爭甲
    房地，而需各支付莊氏家族、許明山一億二千二百萬元（簽
    約款一千三百四十萬元，由允大公司開立發票日均為九十四
    年三月十五日、票面金額分別為一千萬、三百四十萬元之支
    票，尾款一億零八百六十萬以系爭甲房地向銀行貸得款項支
    付）、一千二百萬元（莊氏家族代理人戊○○可分得四百三
    十八萬元、許明山可分得七百六十八萬元，並由允大公司開
    立發票日為九十四年六月三十日、票面金額為一千二百萬元
    之支票與見證人陳文松律師保管，待允大公司辦妥銀行貸款
    再交付現金與陳文松律師換回支票），系爭甲房地即自莊氏
    家族名下移轉登記至甲○○所指定之允大公司員工及親友名
    下（其中一八號三樓、一八之一號三樓登記在林炳輝名下；
    一八號四樓、一八之一號四樓登記在賴建良名下；一八號五
    樓、一八之一號五樓登記在賴成城名下；一八號六樓、一八
    之一號六樓登記在陳愛惠名下；一八號七樓、一八之一號七
    樓登記在甲○○之父王春雄名下；一八號八樓、一八之一號
    八樓登記在癸○○名下；一八號九樓、一八之一號九樓登記
    在辛○○名下；一八號一○樓、一八之一號一○樓登記在丑
    ○○之女友丙○○名下），系爭甲房地向銀行貸得款項以支
    付系爭甲房地之價款，支付價款後之餘款由甲○○取得，迄
    於九十四年六、七月間，甲○○所經營之允大公司（登記負
    責人為甲○○之父王春雄）及聯廷公司（登記負責人為賴建
    良）即將發生週轉不靈之情況，其即陸續自甲○○、丑○○
    處取得系爭甲房地、系爭乙房地之所有權狀及相關過戶資料
    （丑○○最後於九十五年九月間提供其女友丙○○部分之相
    關過戶資料），其先於九十四年七月七日，將系爭乙房地及
    系爭甲房地中之四樓、七樓部分過戶至其指定之人頭蔡茂哲
    、壬○○、陳華士名下（系爭乙房地之一樓登記在蔡茂哲名
    下；系爭乙房地之二樓、系爭甲房地四樓登記在壬○○名下
    ；系爭甲房地之七樓登記在陳華士名下），再以系爭乙房地
    向銀行轉增貸得款項（系爭乙房地一樓向安泰銀行和平分行
    貸得四千三百萬元、系爭乙房地二樓向臺北國際商銀士東分
    行貸得二千二百萬元，償還甲○○之前向銀行貸款餘額四千
    七百一十六萬九千二百八十六元及系爭乙房地之其他抵押權
    人張合心七百二十萬元、宏嘉達實業股份有限公司三百六十
    萬元、陳嘉容三百六十萬元，尚餘三百四十三萬零七百十四
    元），其又於九十五年初經代書乙○○之介紹與庚○○洽談
    買斷或整修事宜，取得庚○○交付簽約款二百五十萬元，嗣
    因庚○○未依約繼續支付系爭甲房地、系爭乙房地之貸款利
    息，其遂於九十五年五月初改與子○○洽商賣斷事宜，於九
    十五年九月七日以不知情之壬○○名義與子○○指定之人黃
    東興簽訂契約，就系爭甲房地、系爭乙房地部分達成總價二
    億六千萬元之買賣協議，扣除子○○於九十五年五月起代為
    墊付之銀行利息、稅金、雜支、代償銀行貸款等款項，其取
    得約一千五百萬元，並於九十五年十月二十五日、九十六年
    三月十三日、同年月十四日、同年月二十二日將系爭甲房地
    、系爭乙房地陸續過戶至子○○指定之人等情，惟矢口否認
    有何詐欺犯行，並辯稱：當時系爭甲房地係由伊與甲○○合
    作，己○、丑○○、賴建良並無出資，而與莊氏家族簽訂買
    賣契約後，伊有出要給莊氏家族之簽約款一千萬元，之後甲○○覺得有賺頭就叫伊退出，並答應事後完成整併，會返還
    伊出資之一千萬及多給百分之二十之利潤，伊遂把自己指定
    之人頭抽回，系爭甲房地始全部登記在甲○○指定之人頭名
    下，賴建良、丙○○均為甲○○之人頭，系爭甲房地貸得款
    項均由甲○○支配使用，當時甲○○並未就要還伊出資一千
    萬元部分提出任何擔保；甲○○於辦完銀行貸款後沒幾天，
    就將系爭甲房地之所有權狀交給伊。事後因甲○○之允大公
    司經營不善，甲○○即將系爭甲房地、系爭乙房地權利交給
    伊，用以抵償伊所出資之一千萬元、代為墊付如附表所示票
    款七百三十二萬三千元及積欠伊配偶之四百萬元（原欠六百
    萬元，已還二百萬元），伊則必須清償系爭甲房地、系爭乙
    房地將來之稅金、雜支及銀行貸款及利息，伊遂自九十四年
    八月起支付系爭甲房地、系爭乙房地之貸款利息至子○○自
    九十五年五月起代為支付時止，伊並未與甲○○、己○、丑
    ○○、賴建良約定整併系爭甲房地、系爭乙房地與建商合建
    事宜，亦無承諾己○、丑○○、賴建良可分得合建後之四十
    坪房屋及停車位，否則何以己○、丑○○、賴建良無須支付
    貸款利息。另甲○○所說聯廷公司開立之八百五十萬元支票
    ，是甲○○陸續向伊借了約八百萬元後，伊要求甲○○還款
    ，甲○○才交付的，伊拿到上開支票後就去向壬○○調現，
    並湊上自己的錢去支付給莊氏家族的簽約款一千萬元云云。
    經查：
  (一)證據能力部分：
    被告對於公訴人所提之證據資料及以下本院作為判斷依據之
    各項證據資料，均同意或不爭執其證據能力，本院審酌該等
    言詞供述及書面作成時之情況認為適當，均無不宜作為證據
    之情事，依刑事訴訟法第一百五十九條之五規定，均得作為
    證據。
  (二)實體認定部分：
  (1)本案系爭乙房地係由甲○○於九十三年間買下，而登記在甲○○、賴建良名下，另甲○○所經營之允大公司於上開時間
    接替原買主許明山向莊氏家族買下系爭甲房地，而需各支付
    莊氏家族、許明山一億二千二百萬元（簽約款一千三百四十
    萬元，由允大公司開立發票日均為九十四年三月十五日、票
    面金額分別為一千萬、三百四十萬元之支票，尾款一億零八
    百六十萬以系爭甲房地向銀行貸得款項支付）、一千二百萬
    元（莊氏家族代理人戊○○可分得四百三十八萬元、許明山
    可分得七百六十八萬元，並由允大公司開立發票日為九十四
    年六月三十日、票面金額為一千二百萬元之支票與見證人陳
    文松律師保管，待允大公司辦妥銀行貸款再交付現金與陳文
    松律師換回支票），系爭甲房地即自莊氏家族名下移轉登記
    至甲○○所指定之允大公司員工及親友名下（其中一八號三
    樓、一八之一號三樓登記在林炳輝名下；一八號四樓、一八
    之一號四樓登記在賴建良名下；一八號五樓、一八之一號五
    樓登記在賴成城名下；一八號六樓、一八之一號六樓登記在
    陳愛惠名下；一八號七樓、一八之一號七樓登記在甲○○之
    父王春雄名下；一八號八樓、一八之一號八樓登記在癸○○
    名下；一八號九樓、一八之一號九樓登記在辛○○名下；一
    八號一○樓、一八之一號一○樓登記在丑○○之女友丙○○
    名下），系爭甲房地向銀行貸得款項以支付系爭甲房地之價
    款，支付價款後之餘款由甲○○取得，迄於九十四年六、七
    月間，甲○○所經營之允大公司（登記負責人為甲○○之父
    王春雄）及聯廷公司（登記負責人為賴建良）將發生週轉不
    靈之情況，被告丁○○即陸續自甲○○、丑○○處取得系爭
    甲房地、系爭乙房地之所有權狀及相關過戶資料（丑○○最
    後於九十五年九月間提供其女友丙○○部分之相關過戶資料
    ），再於九十四年七月七日，將系爭乙房地及系爭甲房地中
    之四樓、七樓部分過戶至其指定之人頭蔡茂哲、壬○○、陳
    華士名下（系爭乙房地之一樓登記在蔡茂哲名下；系爭乙房
    地之二樓、系爭甲房地四樓登記在壬○○名下；系爭甲房地
    之七樓登記在陳華士名下），復以系爭乙房地向銀行轉增貸
    得款項（系爭乙房地一樓向安泰銀行和平分行貸得四千三百
    萬元、系爭乙房地二樓向臺北國際商銀士東分行貸得二千二
    百萬元，償還甲○○之前向銀行貸款餘額四千七百一十六萬
    九千二百八十六元及系爭乙房地之其他抵押權人張合心七百
    二十萬元、宏嘉達實業股份有限公司三百六十萬元、陳嘉容
    三百六十萬元，尚餘三百四十三萬零七百十四元），被告丁○○又於九十五年初經代書乙○○之介紹與庚○○洽談買斷
    或整修事宜，取得庚○○交付簽約款二百五十萬元，嗣因庚○○未依約繼續支付系爭甲房地、系爭乙房地之貸款利息，
    被告丁○○遂於九十五年五月初改與子○○洽商賣斷事宜，
    於九十五年九月七日以不知情之壬○○名義與子○○指定之
    人黃東興簽訂契約，就系爭甲房地、系爭乙房地部分達成總
    價二億六千萬元之買賣協議，扣除子○○自九十五年五月起
    代為墊付之銀行利息、稅金、雜支、代償銀行貸款等款項，
    被告丁○○取得約一千五百萬元，並於九十五年十月二十五
    日、九十六年三月十三日、同年月十四日、同年月二十二日
    將系爭甲房地、系爭乙房地陸續過戶至子○○指定之人等情
    ，為被告丁○○所坦承，核與證人子○○、甲○○、己○、
    丑○○、賴建良、庚○○、乙○○證述情節大致相符，並有
    臺北市中山地政事務所於九十八年六月十一日、同年七月十
    三日函覆系爭甲房地、系爭乙房地之移轉所有權登記、塗銷
    、設定抵押權登記資料（見本院卷外地政資料卷一、二）、
    安泰商業銀行和平分行於九十八年六月十九日、九十八年七
    月十五日、合作金庫商業銀行雙連分行於九十八年七月七日
    、永豐商業銀行九十八年七月八日、華泰商業銀行九十八年
    七月二十四日函覆系爭乙房地之貸款資料（見本院卷外銀行
    貸款資料卷一）、莊氏家族與允大公司、許明山就系爭乙房
    地簽訂之不動產買賣契約書、協議書、認諾書及允大公司所
    開立之相關付款支票（見臺灣臺北地方法院檢察署九十七年
    度偵字第五六四一號卷一第二一頁至第三一頁）、被告壬○○與黃東興於九十五年九月七日簽訂買賣契約（見臺灣臺北
    地方法院檢察署九十六年度他字第七九九四號卷第五七頁）
    在卷可資佐證，自堪信上開事實為真實。
  (2)證人甲○○於本院審理中結證稱：就系爭甲房地與莊氏家族
    、許明山所簽訂之三方買賣契約，價款由丑○○、己○各出
    二百萬元、一百萬元交付許明山充作定金，其餘價款都由伊
    支出，要給莊氏家族之簽約款一千三百四十萬元，係由伊交
    付發票人為聯廷公司、面額八百五十萬元之支票與丁○○，
    由被告持向壬○○調取現金八百萬元後存入允大公司帳戶，
    伊再湊五百四十萬元存入允大公司帳戶以供莊氏家族兌現簽
    約款面額一千三百四十萬元之支票，事後伊亦有兌現上開聯
    廷公司之支票，丁○○從頭至尾並未提出任何資金等語（見
    本院卷二第一五二頁至一五五頁）；證人己○於本院審理中
    結證稱：在甲○○財務出問題時，伊、丑○○、甲○○與丁○○商談時，甲○○才提到說丁○○沒出半毛錢，所以系爭
    甲房地也沒有登記在丁○○指定之人名下等語（本院卷二第
    二三○頁）；證人甲○○所提及上開聯廷公司開立之八百五
    十萬元支票，係由丁○○持向壬○○調得款項後存入允大公
    司帳戶供莊氏家族提示兌領簽約款支票，而上開聯廷公司支
    票則由證人甲○○存入款項以供被告壬○○提示兌領等情，
    業據證人甲○○證述及被告壬○○陳述明確可按，且有上開
    聯廷公司開立支票正反面影本（見臺灣臺北地方法院檢察署
    九十七年度偵字第五六四一號卷二第一九八頁）在卷可參，
    亦為被告丁○○所不否認，而被告丁○○取得上開八百五十
    萬元支票之原因，被告丁○○固辯稱係甲○○陸續向其借款
    達八百萬元，始交付上開八百五十萬元支票以清償云云，惟
    核與上開證人甲○○證述情節相左，且被告丁○○亦稱：上
    開甲○○陸續借款達八百萬元部分，並無任何借據或票據等
    語（見本院卷一第一九六頁），借款達八百萬元之數目就本
    案被告丁○○及證人甲○○之財力而言，均非在少數，若被
    告丁○○確有出借上開款項與證人甲○○，被告丁○○豈有
    可能在無任何單據或擔保情況下即慷慨出借與證人甲○○？
    況證人即為莊氏家族辦理移轉系爭甲房地所有權之代書陳惠
    奇於偵查中結證稱：伊曾為莊氏家族辦理移轉系爭甲房地所
    有權之事務，受讓人之名單係允大公司小姐陳愛惠交付的，
    前後有兩份，第一份名單有丁○○，第二份名單有三戶變更
    名字，伊依據第二份名單去辦理過戶登記等語（見臺灣臺北
    地方法院檢察署九十七年度偵字第五六四一號卷一第一○五
    頁），復觀諸證人陳惠奇提出之前後兩份受讓人名單（見同
    上卷第一一六頁、第一一七頁），第二份名單係將被告壬○○、林安城及被告丁○○變更為賴成城、癸○○、辛○○，
    而被告壬○○為被告丁○○之親戚、證人林安城為被告丁○○之友人、賴成城、癸○○、辛○○為允大公司之員工等情
    ，有被告壬○○陳述、證人林安城於偵查中結證證言、證人
    辛○○於本院審理中結證證言可據，復為被告丁○○所不爭
    執，再參以被告丁○○亦自承曾多次應證人甲○○要求代向
    被告壬○○調現及交付其自行經營之亞馬工程有限公司（下
    稱亞馬公司）、嘉太營造股份有限公司（下稱嘉太公司）之
    票據供證人甲○○持向他人調現等語，被告丁○○對於證人
    甲○○及允大公司、聯廷公司資金調度左支右絀之情狀應有
    所認知，若被告丁○○就系爭協議確有出資高達一千萬元且
    系爭協議將獲利豐沛，被告丁○○豈有可能在資金周轉不順
    之證人甲○○未償還任何款項或提出任何擔保前即同意不將
    系爭甲房地登記在自己指定之人頭名下？是應以證人甲○○
    所述上開八百五十萬元支票係委請被告丁○○調現後用以支
    付莊氏家族之簽約款，而上開八百五十萬元支票亦係由其自
    行存入款項以供兌領，且被告丁○○就系爭協議並未提出任
    何資金之情，較與常情事理相合而堪採信。
  (3)證人甲○○於本院審理中結證稱：一開始有跟丁○○、丑○○、己○洽談系爭協議，當時伊擁有系爭乙房地，而莊氏家
    族已經要把系爭甲房地賣給許明山，伊即找丑○○、己○去
    找許明山洽談，談定轉換買家需交付許明山一千二百萬元，
    並需於九十四年三月初簽約當天交付三百萬元定金給許明山
    ，因為時間很急，所以就由丑○○出二百萬元及己○出一百
    萬元交給許明山，並當場在律師處簽訂買賣合約，之後款項
    都是伊支出，要給莊氏家族之簽約款一千三百四十萬元，係
    由伊交付發票人為聯廷公司、面額八百五十萬元之支票與被
    告，由丁○○持向壬○○調取現金八百萬元後存入允大公司
    帳戶，伊再湊五百四十萬元存入允大公司帳戶以供莊氏家族
    兌現簽約款面額一千三百四十萬元之支票，事後伊亦有兌現
    上開聯廷公司之支票，丁○○從頭至尾並未提出任何資金，
    而丑○○等出資的事係由伊當場跟丁○○提起。後來九十四
    年六、七月間，伊已無力周轉，為了保護丑○○、己○權益
    ，所以伊、丑○○、己○與丁○○談好繼續合作，將來跟建
    商合建完，要分給丑○○、己○各四十坪及一個車位，而系
    爭乙房地給丁○○拿去轉增貸，增貸款項用來繳納系爭甲房
    地、系爭乙房地之銀行貸款利息，而伊因已拿走系爭甲房地
    向銀行貸款支付莊氏家族價款之差額且又向丁○○借亞馬公
    司、嘉太公司支票去融資，情義上不應再分得合建利益等語
    （見本院卷二第一五二頁至一五五頁）；證人甲○○於偵查
    中結證稱：伊於九十三年五月間買下系爭乙房地，而莊氏家
    族於九十三年底欲出售系爭甲房地，本來已經談好要賣給許
    明山，但許明山付不出頭期款，就由伊、丑○○、己○跟莊
    氏家族代理人戊○○洽談接手事宜，定金三百萬元係由丑○○出二百萬元、己○出一百萬元，後來系爭甲房地貸款下來
    前，因伊資金不足，賴建良、己○又各出資一百萬元。己○
    、賴建良、丑○○都有出資，協議要分得四十坪房子一戶及
    停車位一個等語（見臺灣臺北地方法院檢察署九十七年度偵
    字第五六四一號卷一第七八頁、第七九頁、第一○六頁、第
    一○七頁）；證人丑○○於本院審理中結證稱：就系爭協議
    ，一開始伊與己○各付二百萬元、一百萬元之定金，並與甲○○談好將來合建完成，伊跟己○要各分四十坪一戶及停車
    位一個，而要給莊氏家族的頭期款本來是要由甲○○及丁○○一起付，剩下部分就看甲○○、丁○○如何與合建之建商
    談，事後伊才知道甲○○因丁○○並未支付任何款項而不讓
    丁○○繼續參加合作。但之後甲○○財務發生問題時，伊與
    己○當時還不知道丁○○沒有出錢，所以就建議甲○○找丁○○來一起商量，伊與己○跟丁○○說將來完成後還是要分
    四十坪一戶及停車位一個等語（本院卷二第二二七頁背面至
    第二二八頁）；證人己○於本院審理中結證稱：就系爭協議
    ，因系爭甲房地的中人與丑○○很好，甲○○、丁○○來找
    伊與丑○○合作，拜託伊與丑○○去與上開中人洽談要買下
    系爭甲房地，合作內容係由伊與丑○○出一些錢，幫忙做一
    些事，其他價款及事務就由甲○○與被告處理，甲○○與丁○○表示將來如果與建商合作完成，利潤會有三億，伊與丑
    ○○可以各分得四十坪一戶及停車位一個，伊與丑○○就依
    約去洽談並與丑○○各支出一百萬元、二百萬元做為定金，
    之後甲○○很相信的賴建良跟伊借錢又再出資一百萬元，伊
    出資部分登記在賴建良名下，丑○○出資部分登記在丙○○
    名下，等甲○○財務出問題時，伊、丑○○、甲○○與丁○○商談時，甲○○才提到說丁○○沒出半毛錢，所以系爭甲
    房地也沒有登記在丁○○指定之人名下等語（本院卷二第二
    三○頁）；證人賴建良於偵查中結證稱：伊為允大公司之員
    工，曾經有參與購買系爭甲房地，伊出資二百萬元，其中一
    百萬元向己○借的，當初有講好出資一百萬元可以獲得四十
    坪之房子及一個停車位等語（見臺灣臺北地方法院檢察署九
    十七年度偵字第五六四一號卷一第七九頁）；證人許明山於
    偵查中結證稱：伊曾與莊氏家族及允大公司洽談買賣系爭甲
    房地之事宜，在洽談買賣過程中，一開始找伊的是丑○○、
    詹德政，丑○○引出其他股東，伊才見到己○、丁○○及甲○○，於簽約當天，允大公司係由丑○○、丁○○代表，己○、甲○○亦有在場，從伊與允大公司洽談買賣過程中得知
    丁○○、丑○○、己○與甲○○是股東關係。契約簽訂後，
    確實有自甲○○處取得三百萬元之現金票等語（見臺灣臺北
    地方法院檢察署九十七年度偵字第五六四一號卷一第一五八
    頁、第一五九頁）；另觀諸許明山與允大公司於九十四年六
    月二十三日簽立之認諾書（見臺灣臺北地方法院檢察署九十
    七年度偵字第五六四一號卷一第三○頁）亦載明：「一、依
    據戊○○、許明山及允大公司於九十四年三月三日簽訂之協
    議書，允大公司簽署九十四年六月三十日面額一千二百萬元
    支票交陳文松律師保管，俟賣方取得不動產買賣價款後，由
    允大公司交付一千二百萬元現金由陳文松律師將其中四百三
    十八萬元交戊○○，餘款七百六十八萬交許明山後，將支票
    交還允大公司。二、除戊○○部分已由其本人收受無訛外，
    『許明山餘款之部分，業由許明山本人與允大公司自行結算
    清楚，視為已向陳文松律師領取支票分配款七百六十八萬元
    』，並同意將支票交還允大公司」，足佐證人甲○○、己○
    、丑○○及許明山上開證稱己○與丑○○曾分別出資一百萬
    元、二百萬元交與許明山充作定金情節；而證人甲○○於與
    莊氏家族、許明山簽訂三方契約後即產生資金周轉不靈之狀
    況，如前所述，證人甲○○所稱銀行貸款核撥前因資金不足
    而由證人己○、賴建良再出資各一百萬元之情，亦屬合理，
    是本案當以證人甲○○、賴建良、己○及丑○○所述賴建良
    、己○及丑○○各有出資一百萬元、二百萬元、二百萬元而
    依系爭協議各可分得四十坪房屋一戶及停車位一個且上開情
    節亦為被告所明知等情，較與事實相符，足以採信。
  (4)證人甲○○於本院審理中結證稱：於九十四年六、七月間，
    伊已無力周轉，為了保護丑○○、己○權益，所以伊、丑○○、己○與丁○○談好繼續合作，將來跟建商合建完，要分
    給丑○○、己○各四十坪及一個車位，而系爭乙房地給丁○○拿去轉增貸，增貸款項用來繳納系爭甲房地、系爭乙房地
    之銀行貸款利息，而伊因已拿走系爭甲房地向銀行貸款支付
    莊氏家族價款之差額且又向丁○○借亞馬公司、嘉太公司支
    票去融資，情義上不應再分得合建利益，所以才在當時將所
    有權狀交給丁○○。而系爭乙房地、系爭甲房地四樓、七樓
    ，因系爭乙房地十八號登記在伊名下、系爭乙房地二樓、系
    爭甲房第四樓登記在賴建良名下、系爭甲房地登記在王春雄
    名下，而一旦王春雄擔任負責人之允大公司及賴建良擔任負
    責人之聯廷公司出問題，系爭協議將無法繼續執行，為了避
    免系爭協議死掉且與己○、丑○○、丁○○商量後，因丁○○說已談好合建案，就趕快於九十四年七月間將系爭乙房地
    、系爭甲房地四樓、七樓過戶給被告指定之人，要不然己○
    之家人財力可以轉增貸到更多的錢，過戶給丁○○並不是為
    了要拿來抵債。至於丁○○提出如附表所示六張支票，第一
    張票款八十萬元，伊向錢莊借款一百萬元，扣除利息二萬元
    ，匯入亞馬公司帳戶以供提示兌現；第二張票款一百三十五
    萬元，伊有自允大公司帳戶匯入二十萬元、七十萬元以供提
    示兌現；第三張票款一百零七萬三千元，找不到資料；第四
    張發票人亞馬公司、發票日九十四年二月二日之票款四十萬
    元部分，允大公司有匯入嘉太營造股份有限公司（下稱）嘉
    太公司帳戶九十萬元；第五張發票日九十四年六月三十日票
    款二百五十萬元部分，雖是被告支付，但伊之前於九十四年
    五月二十三日有將二百萬元存入嘉太公司之帳戶；第六張票
    款一百二十萬元部分，係由伊直接去陽信銀行吉林分行無摺
    存款存入一百二十萬元以供兌領，在九十四年八月十五日跳
    票前所有票據之款項均為伊存入以供兌領等語（見本院卷二
    第一五三頁、第一五四頁）；證人甲○○於偵查中結證稱：
    至於向丁○○之配偶借款六百萬元部分，已經開立票據號碼
    為ＦＡＺ0000000號、ＦＡＺ0000000號、票
    面金額各為三百萬元之支票償還等語（見臺灣臺北地方法院
    檢察署九十七年度偵字第五六四一號卷二第一八七頁）；證
    人丑○○於本院審理中結證稱：於甲○○的財務發生問題後
    ，當時伊與己○還不知道這個頭期款都是甲○○付的，以為
    丁○○還有參加，所以伊跟己○就找丁○○來商量，當時跟
    莊氏家族買的價金一億多，頭期款一千多萬元，伊與己○定
    金出了三百萬元，剩下都是貸款，伊與己○出的已經超過百
    分之十，伊與己○跟丁○○說如果完成以後還是要分四十坪
    一戶及停車位一個，而甲○○在財務發生困難時就將三至一
    ○樓之所有權狀交由伊保管，因丁○○一直說要找建商合建
    需要用到所有權狀，因而伊將所有權狀交與被告，本來系爭
    甲房地一○樓不願意過戶，但丁○○一直說這樣會耽誤流程
    ，如果只有一○樓不過戶，別人不願意合建，伊被煩久了就
    同意丁○○辦理過戶，丁○○就拿空白文件來給用印。丁○○在處理過程中都沒說建商要買斷而不是合建等語（見本院
    卷二第二二八頁、第二二九頁）；證人己○於本院審理中結
    證稱：甲○○財務危機發生後，伊有問丁○○要不要繼續做
    ，丁○○說要接著做，而甲○○欠伊不少錢，伊就跟甲○○
    說，要不然趕快把部分樓層過戶給丁○○那邊的人來表示大
    家的誠意，讓丁○○有東西跟建商談，且系爭乙房地貸款貸
    的不多，還有增貸的空間，讓丁○○能繼續執行系爭協議支
    付相關款項，當時與丁○○談定的條件是與建商合建後，伊
    與丑○○按原來的條件分到四十坪一戶及停車位一個，丁○○則可以跟建商賺大塊的，且應丁○○要求將系爭甲房地過
    戶至丁○○指定之人名下等語（見本院卷二第二三○頁、第
    二三一頁）；而觀諸被告丁○○所經營亞馬公司、嘉太公司
    之帳戶明細資料（見本院卷一第一六九頁至第一七七頁）、
    陽信銀行新和簡易分行於九十八年八月五日函覆資料（見本
    院卷一第二三七頁以下）、陽信銀行吉林簡易型分行於九十
    八年九月二十一日函覆資料（見本卷二第二一五頁至第二一
    七頁）證人甲○○於九十八年九月八日庭期提出資料（見本
    院卷二第一五六頁至第一六六頁），如附表編號一所示發票
    日九十四年二月二十五日支票票款八十萬元部分，係由姚淑
    琴於同日存入九十八萬元以供兌現（見本院卷一第一七二頁
    ）；如附表編號二所示發票日九十四年三月二十五日支票票
    款一百三十五萬元部分，允大公司於九十四年三月二十一日
    、同年月二十五日分別匯入二十萬元、七十萬元、上濠營造
    股份有限公司於同年月二十五日匯入一百三十九萬九千九百
    七十元（見本院卷一第一七二頁）；如附表編號三所示發票
    日九十四年五月三十日支票票款一百零七萬三千元部分，林
    慧婷於同日匯入二十九萬二千七百七十六元、官碧霞於同日
    匯入四十九萬元、嘉太公司於同日提領二十九萬元存入（見
    本院卷一第一七三頁、第二三七頁、第二三九頁、第二四○
    頁）；如附表編號四所示發票日九十四年二月二日支票票款
    四十萬元部分，亞馬公司於同年一月三十一日、同年二月一
    日分別存入二十八萬元、三十七萬元，而允大公司於同年一
    月二十五日將九十萬元存入嘉太公司帳戶（見本院卷一第一
    七二頁、第二三八頁、本院卷二第一五六頁、第一六四頁）
    ；如附表編號五所示發票日九十四年六月三十日支票票款二
    百五十萬元部分，嘉太公司、亞馬公司、李淑娟於同日分別
    存入四十萬元、七十萬元、二百萬元（見本院卷一第一七三
    頁、第二三七頁）；如附表編號六所示發票日九十四年六月
    二十五日支票票款一百二十萬元部分，係由允大公司於九十
    四年六月二十七日將一百二十萬元存入以供兌現（見本院卷
    一第一七五頁、第二三八頁、本院卷二第一五七頁、第二一
    五頁至第二一七頁）；如附表所示之六張支票提示兌領之款
    項來源，其中如附表編號六所示支票確定係來自證人甲○○
    經營之允大公司，其餘或來自證人甲○○經營之允大公司、
    或來自被告經營之亞馬公司、嘉太公司、又或來自無資料顯
    示與被告丁○○或證人甲○○何者有關之存款人姚淑琴、林
    慧婷、上濠營造股份有限公司、官碧霞、李淑娟，則被告丁○○是否確有代為證人甲○○支付如附表所示之支票票款一
    節，甚有疑問。另就證人甲○○向被告丁○○之配偶借款六
    百萬元部分，被告丁○○於本院準備程序中陳稱：尚餘四百
    萬元未還等語（見本院卷一第一九五頁），惟被告丁○○於
    偵查中則具狀表示：尚餘二百萬元未還等語（見臺灣臺北地
    方法院檢察署九十七年度偵字第五六四一號卷二第一四七頁
    ），且參以合作金庫大橋分行於九十八年九月十五日檢附允
    大公司開立票據號碼為ＦＡＺ0000000號、ＦＡＺ0
    000000號、票面金額各為三百萬元之支票正反面影本
    （見本院卷二第二○七頁至第二○九頁），亦均為被告壬○○所提示兌領，可知證人甲○○所述，並非毫無根據。又系
    爭乙房地經被告轉貸後，系爭乙房地一樓向安泰銀行和平分
    行貸得四千三百萬元、系爭乙房地二樓向臺北國際商銀士東
    分行貸得二千二百萬元，扣除證人甲○○之前向銀行貸款餘
    額四千七百一十六萬九千二百八十六元及系爭乙房地之其他
    抵押權人張合心七百二十萬元、宏嘉達實業股份有限公司三
    百六十萬元、陳嘉容三百六十萬元，尚餘三百四十三萬零七
    百十四元等情，有永豐商業銀行於九十八年七月八日函覆資
    料（建本院卷外銀行貸款資料卷一第一九七頁、第一九八頁
    ）、安泰銀行和平分行於九十八年七月十五日函覆資料（見
    本院卷外銀行貸款資料卷一第二四七頁、第二七七頁）、臺
    北市中山地政事務所於九十八年七月十三日檢附登記資料（
    見本院卷外地政資料卷一第第一頁、第一○三頁、第一一○
    頁、第一一八頁、第二二○頁、第二二八頁、第二三六頁）
    ，亦核與證人甲○○所述系爭乙房地轉增貸償還貸款後尚有
    餘款可供執行系爭協議所需相符。況觀諸被告丁○○於偵查
    中歷次陳述及本院審理中歷次陳述及答辯狀內容（分見臺灣
    臺北地方法院檢察署九十六年度他字第七九九四號卷第一八
    九頁以下、第一九三頁、臺灣臺北地方法院檢察署九十七年
    度偵字第五六四一號卷一第三七頁、第一五九頁、第一九○
    頁、臺灣臺北地方法院檢察署九十七年度偵字第五六四一號
    卷二第一頁、第一二三頁、第一四五頁、第一八二頁、第一
    八七頁及本院歷次筆錄），被告丁○○就系爭甲房地之購入
    是否有證人甲○○參與、系爭甲房地所有權自莊氏家族移轉
    出來後之登記名義人係證人甲○○或自己指定之人頭、其究
    係如何提出購買系爭甲房地之資金等節，前後或供述不一，
    又或互相矛盾，每於所辯情節有不利證據出現後即變異說詞
    ，被告丁○○陳述之可信度極低，綜上各點，應以證人甲○○、丑○○、己○所述因證人甲○○財務即將發生問題，為
    免拖累系爭協議之執行，始以被告丁○○繼續執行系爭協議
    尋求建商合建為前提，由甲○○提供系爭乙房地供被告丁○○轉增貸以支付繼續系爭協議執行所需費用，並陸續提供系
    爭甲房地之所有權狀及相關過戶資料以供被告丁○○洽談合
    建使用等情，較與事實相合而堪憑採。
  (5)綜上所述，本案被告丁○○與證人甲○○、己○、丑○○、
    賴建良達成系爭協議後，就購買系爭甲房地部分，證人己○
    、丑○○、賴建良確有出資各二百萬元、二百萬元、一百萬
    元，其餘款項由證人甲○○自行籌款及向銀行貸款以支付，
    被告丁○○並未提出任何資金，而於證人甲○○及其經營之
    允大公司、聯廷公司發生財務問題時，係因被告丁○○向證
    人甲○○、己○、丑○○佯稱：欲接下系爭協議繼續執行以
    尋求建商合建，己○、丑○○可按系爭協議條件各分得四十
    坪房地一戶及停車位一個等語，使證人甲○○、己○、丑○○陷於錯誤而交付系爭甲房地、系爭乙房地之所有權狀及相
    關過戶資料，待取得上開資料後卻陸續與其他建商洽談整修
    、賣斷事宜，最後並與不知情之子○○簽訂賣斷契約，將系
    爭甲房地、系爭乙房地陸續移轉至證人子○○或其指定之人
    之名下等情，均已明確，被告丁○○所犯詐欺犯行，堪以認
    定。
二、核被告丁○○所為，係犯刑法第三百三十九條第一項之詐欺
    罪。被告丁○○以一施用詐術之行為，使證人甲○○、丑○○陸續交付系爭甲房地、系爭乙房地之所有權狀及相關過戶
    資料，為一行為觸犯數罪名之想像競合犯，應依刑法第五十
    五條之規定論以一罪。爰審酌被告丁○○於偵查及本院審理
    中矢口否認犯行，並未與證人丑○○、己○等人達成和解，
    犯後態度不佳，另參以被告丁○○犯罪手段、目的、動機、
    犯罪所得財物及對於他人所生危害程度等情狀，量處如主文
    所示之刑。
貳、無罪部分：
一、公訴意旨略以：
  (一)於甲○○所經營之允大公司發生財務困難，被迫將大樓合建
    案計畫，交由丁○○繼續執行；詎丁○○竟與其姪壬○○，
    共同基於意圖為自己不法所有之犯意聯絡，於九十五年間由
    丁○○出面，向包括丙○○在內之各樓層所有權人，佯稱正
    積極整合該大樓之合建及重建事宜，需各樓層所有權人配合
    ，致丙○○等各樓層所有權人陷於錯誤，將印鑑證明、身分
    證件等相關資料交予丁○○處理，旋發現該大樓竟遭以買賣
    為由，過戶登記為壬○○所有，嗣於同年九月七日，由壬○○以二億八千萬元之價格，出售予不知情之子○○及黃東興
    ，並於同年十、十一月完成所有權移轉登記，因認被告壬○○就前開部分與被告丁○○（被告丁○○此部分經本院認定
    有罪，詳如前述）涉犯共同詐欺犯行而提起公訴。
  (二)丁○○復意圖為自己不法之所有，於九十五年二月間，透過
    友人乙○○介紹，向庚○○佯稱係前開德惠街一八號房地之
    實際所有權人，雙方簽訂「合作開發協議書」，約定由庚○○提供開發工程費用及繳納房屋貸款利息，並分期提出一千
    萬元權利金，丁○○則應於簽約後三十日，提出各樓層所有
    權狀及所有權人同意書或授權書，以利開發案之進行；詎庚○○依約交付簽約金二百五十萬元萬元，及陸續繳納房屋貸
    款利息，丁○○竟遲未依約交付房地權狀等文件資料，且避
    不見面，俟庚○○接獲通知為丙○○所提告訴案出庭作證，
    發現前開房地已遭出售他人，始知受騙，因認被告丁○○就
    前開部分另涉詐欺犯行而提起公訴。
二、按犯罪事實應依證據認定之，無證據不得認定犯罪事實，又
    不能證明被告犯罪者，應諭知無罪之判決，刑事訴訟法第一
    百五十四條第二項及第三百零一條第一項分別定有明文。次
    按認定犯罪事實所憑之證據，雖不以直接證據為限，間接證
    據亦包括在內；然而無論直接或間接證據，其為訴訟上之證
    明，須於通常一般之人均不致有所懷疑，而得確信其為真實
    之程度者，始得據為有罪之認定，倘其證明尚未達到此一程
    度，而有合理之懷疑存在時，事實審法院復已就其心證上理
    由予以闡述，敘明其如何無從為有罪之確信，因而為無罪之
    判決，尚不得任意指為違法，最高法院則著有七十六年臺上
    字第四九八六號判例要旨可參。另按刑法第三百三十九條第
    一項詐欺罪之成立，以意圖為自己或第三人不法所有，以詐
    術使人將本人或第三人之物交付為要件。所謂以詐術使人交
    付，必須被詐欺人因其詐術而陷於錯誤，若其所用方法，不
    能認為詐術，亦不致使人陷於錯誤，即不構成該罪，最高法
    院著有四十六年臺上字第二六○號判例要旨可參。又債務人
    於債之關係成立後，如有債務不履行之情形，在一般社會經
    驗上可能之原因甚多，苟無足以證明其債之關係發生時自始
    故意藉此從事財產犯罪之積極證據，根據刑事訴訟法第一百
    五十四條之規定，仍不得僅以債信違反之客觀事態，推定債
    務人自始有詐欺取財或詐欺得利之犯意。
三、被告丁○○部分：
  (一)公訴人認被告丁○○就上開部分涉犯詐欺罪嫌，係以證人庚○○證述、合作開發協議書、承諾書、權利讓渡書、收據及
    支票影本為論據。訊據被告丁○○固承認與經乙○○之介紹
    與庚○○簽訂合作開發協議書，庚○○並曾提出二百五十萬
    元簽約金及支出銀行貸款利息等情，惟堅決否認有何詐欺犯
    行，並辯稱：伊於與庚○○簽訂合作開發協議書時，確實已
    陸續取得系爭甲房地、系爭乙房地之權利，而伊與庚○○係
    約定銀行利息由庚○○繳納，之後才扣除，於簽訂上開合作
    開發協議書後，係因庚○○無法繼續依據約定繳交銀行貸款
    利息始解除契約，伊並未施用詐術等語。
  (二)經查：證人庚○○於本院審理中結證稱：伊經由乙○○代書
    介紹與丁○○洽談系爭甲房地、系爭乙房地之合作事宜，當
    時丁○○表示建物所有權人可以辦理過戶，但土地持分所有
    權人不在國內，也不在掌控範圍內，伊即與丁○○表示有兩
    種合作模式可選擇，一是等所有所有權人到位後才談買賣，
    二是在等待期間可以做物件整修，丁○○表示要用第二種模
    式，所以才簽訂合作開發協議書，一開始丁○○說簽約金要
    一千萬元，但伊沒有那麼多，所以約定簽約金二百五十萬元
    ，剩餘部分按各期條件成就來給付，合計一千萬元，系爭甲
    房地、系爭乙房地要信託登記在乙○○名下，丁○○就將系
    爭甲房地、系爭乙房地當作成本，伊出整修費用及簽約權利
    金，這就是總開發成本，待整修賣出去的差價就是利潤，再
    依契約約定分配利潤，伊也有按照約定支付系爭甲房地、系
    爭乙房地之銀行貸款利息，依照契約裡面規定，只要丁○○
    備齊文件，伊就會支付第二期款項，但契約並沒有約定備證
    之時間，伊有口頭通知丁○○備證時間，但並未依契約約定
    書面通知，但後來因丁○○未備妥相關文件，伊才未繼續付
    款，之後也沒有下文。伊認為丁○○後來又於九十五年四、
    五月間把標的物賣給別人且未通知解除契約，人也不見之行
    為是詐欺行為等語（見本院卷二第八六頁至第九○頁）；證
    人乙○○於本院審理中結證稱：丁○○與庚○○簽訂之合作
    開發協議書，伊是介紹人，當時因丁○○經濟狀況不好，就
    與庚○○講好要由庚○○支付系爭甲房地、系爭乙房地之全
    部銀行利息，待合作案結束後再由總價款中扣回代繳，但丁○○有幾次提到庚○○繳款不正常，要伊去催，伊催了庚○○好幾次，庚○○僅表示會處理，伊有與庚○○約了幾次在
    咖啡廳談，庚○○說沒辦法繼續承受要放棄，伊就把所有資
    料還給丁○○。而丁○○與庚○○簽訂之契約是庚○○製作
    的，有沒有契約所稱之附表一、附表二，伊不記得了，但伊
    手上的正本沒有附表部分，契約中也沒有約定備證之期限，
    但庚○○還是要如期繳納銀行利息，丁○○部分有陸陸續續
    將文件交付，伊印象中除了陳愛惠部分沒有，其餘都有，印
    鑑證明應該還差一、二戶，身分證影本都有，但何時備齊，
    伊不記得了等語（見本院卷二第九○頁背面至第九五頁）；
    可知被告丁○○於與證人庚○○洽談當時僅表示就系爭甲房
    地、系爭乙房地部分可以辦理過戶，並未提及其為系爭甲房
    地、系爭乙房地之實際所有權人，且本案被告丁○○於九十
    四年六、七月間證人甲○○發生財務困難後確實接下系爭協
    議執行之工作而持有系爭甲房地、系爭乙房地之所有權狀及
    相關過戶資料，亦如前述，而被告丁○○係於證人庚○○未
    繼續就系爭甲房地、系爭乙房地繳納銀行貸款利息後，始改
    與證人子○○洽談買賣事宜，則本案實難認定被告丁○○於
    與證人庚○○簽約時有何對證人庚○○施用詐術之行為。
四、被告壬○○部分：
  (一)公訴人認被告壬○○就上開部分涉犯詐欺罪嫌，係以被告丁○○、壬○○之陳述、證人甲○○、己○、賴建良、丙○○
    、陳文松之證述、不動產買賣契約書、協議書、認諾書、合
    作金庫銀行長安分行支票為論據，訊據被告壬○○固坦承系
    爭甲房地、系爭乙房地，係以伊之名義與子○○簽訂買賣契
    約而出售，系爭乙房地二樓、系爭甲房地四樓於九十四年間
    經移轉登記在伊名下等語，惟堅決否認犯行，並辯稱：伊僅
    為人頭，伊係借錢給丁○○，丁○○提到借款用途是處理建
    物整合問題，相關契約及過戶資料均係丁○○要伊簽名辦理
    ，伊對於相關過程均不清楚等語。
  (二)經查：證人子○○於本院審理中結證稱：伊與壬○○簽訂系
    爭甲房地、系爭乙房地之買賣契約，買賣契約之條件係由伊
    與丁○○商議，壬○○好像並未參與，後來因丁○○並未出
    名，而壬○○為登記名義人之一且壬○○有與其他登記名義
    人簽訂買賣契約，所以才與壬○○簽約，在簽約前有無見過
    壬○○不記得了，但簽約時一定有見到等語（見本院卷二第
    四頁、第五頁），而遍觀證人丙○○、甲○○、己○、丑○○於本院審理中結證證言（分見本院卷一第一四五頁至第一
    四七頁、第一五二頁至第一五五頁、第二二七頁背面至第二
    三一頁），就系爭協議之處理過程中均未提及被告壬○○有
    何參與之行為，是被告壬○○所辯其就系爭協議之處理僅係
    擔任被告丁○○之人頭而對系爭協議之執行、系爭甲房地、
    系爭乙房地之轉讓細節均不知情等詞，尚屬合理，實難以被
    告壬○○為與證人子○○簽訂買賣契約之名義人及系爭乙房
    地二樓、系爭甲房地四樓於九十四年間移轉登記在被告壬○○名下即推認其對於被告丁○○詐騙系爭甲房地、系爭乙房
    地之所有權狀及相關過戶文件與被告丁○○有犯意聯絡及行
    為分擔。
五、綜上各節，公訴人所提出之證據並無法證明被告丁○○、壬○○就上開部分有詐欺犯行，此外，復查無其他積極證據，
    足資證明被告丁○○、壬○○確有公訴人所指之上開犯行，
    揆諸首揭規定及說明，本案上開部分既不能證明被告丁○○
    、壬○○犯罪，即應就上開部分為被告丁○○、壬○○無罪
    之諭知，以免冤抑。
據上論斷，應依刑事訴訟法第二百九十九條第一項前段、第三百
零一條第一項，刑法第三百三十九條第一項、第五十五條，刑法
施行法第一條之一，判決如主文。
本案經檢察官鄭深元到庭執行職務
中    華    民    國    98    年    12    月    4     日
                        臺灣臺北地方法院刑事第一庭
                            審判長法  官   蘇嘉豐
                                  法  官   賴淑美
                                  法  官   唐于智
上正本證明與原本無異。
如不服本判決，應於判決送達後10日內，向本院提出上訴狀。
                                  書記官   陳家欣
中    華    民    國    98    年    12    月    4     日
附錄本案論罪法條
刑法第339條第1項
意圖為自己或第三人不法之所有，以詐術使人將本人或第三人之
物交付者，處5 年以下有期徒刑、拘役或科或併科1 千元以下罰
金。
附表
（編號1 至5 發票人為亞馬工程有限公司；編號6 發票人為嘉太
  營造股份有限公司）
┌─┬─────┬───┬─────┐
│編│支票號碼  │發票日│金額      │
│號│          │      │          │
├─┼─────┼───┼─────┤
│1 │AC0000000 │940225│80萬      │
├─┼─────┼───┼─────┤
│2 │AC0000000 │940325│135萬     │
├─┼─────┼───┼─────┤
│3 │AC0000000 │940530│107萬3000 │
├─┼─────┼───┼─────┤
│4 │AC0000000 │940202│40萬      │
├─┼─────┼───┼─────┤
│5 │AC0000000 │940630│250萬     │
├─┼─────┼───┼─────┤
│6 │AA0000000 │940625│120萬     │
└─┴─────┴───┴─────┘

司法院資訊處製作；財團法人民間司法改革基金會備份。
